【裁判字號】    97,交聲,1572
【裁判日期】    970724
【裁判案由】    聲明異議
【裁判全文】
臺灣高雄地方法院交通事件裁定        97年度交聲字第1572號
原處分機關  交通部公路總局高雄區監理所旗山監理站
異  議  人  甲○○
上列受處分人因聲明異議案件，對於交通部公路總局高雄區監理
所旗山監理站中華民國97年7 月9 日所為之處分（原處分：旗監
違字第裁85-Z5B000097號），聲明異議，本院裁定如下：
    主  文
原處分關於罰鍰新臺幣肆萬玖仟伍佰元部分撤銷。
其他異議駁回。
    理  由
一、原處分意旨略以：異議人即受處分人甲○○（下稱異議人）
    於民國97年6 月9 日上午6 時27分許，駕駛車號F6－1070號
    自用一般小客車，行經高雄縣六龜鄉舊潭6 號，因汽車駕駛
    人酒精濃度超過標準（經測得每公升0.61毫克，超過每公升
    0.55毫克），經員警攔檢發現上開違規事實而掣單舉發，爰
    依道路交通管理處罰條例第35條第1 項第1 款規定，裁處受
    處分人罰鍰新臺幣（下同）49,500元，吊扣駕駛執照12個月
    及施以道安講習（施以道安講習部分未經聲明異議）等語。
二、聲明異議意旨則以：異議人前揭酒後駕車交通違規行為，業
    經臺灣高雄地方法院檢察署檢察官認亦犯刑法第185 條之3
    之酒後不能安全駕駛動力交通罪，而以97年度偵字第16722
    號聲請簡易判決處刑。詎原處分機關就同一酒後駕車行為仍
    為裁處罰鍰49,500元及吊扣駕照12個月，有違行政罰法第26
    條第1 項一罪不二罰之規定；且異議人以開車送貨為主要生
    計，遭吊扣駕照期間即無法駕駛車輛謀生，爰依法聲明異議
    ，請求撤銷原處分之罰鍰暨吊扣駕照之處分等語。
三、經查：
  (一)本件異議人於前揭時、地，飲酒後已達不能安全駕駛動力交
    通工具之程度，仍駕駛前揭車號牌照號碼F6-1070 號，為警
    施以酒精檢測結果，其呼氣中酒精濃度高達每公升0.61毫克
    。嗣為警以其違反道路交通管理處罰條例第35條第1 項第1
    款規定開單舉發，經原處分機關據以裁處罰鍰49,500 元等
    情，為異議人所自認，有本件聲明異議狀在卷可稽，復有有
    該道路交通違規舉發單、裁決書附卷足憑，堪信其為真實。
  (二)異議人因同一酒後駕車之事實，另經臺灣高雄地方法院檢察
    署檢察官以97年度偵字第16722 號案件聲請簡易判決處刑，
    並經本院於97年7 月15日以97年度審交簡字第2083號判處拘
    役55日，如易科罰金，以1000元折算1 日（尚未確定）等情
    ，亦有該聲請簡易判決處刑書、本院刑事簡易判決及臺灣高
    等法院被告前案紀錄表在卷足憑。
  (三)按「一行為同時觸犯刑事法律及違反行政法上義務規定者，
    依刑事法律處罰之。但其行為應處以其他種類行政罰或得沒
    入之物而未經法院宣告沒收者，亦得裁處之。前項行為如經
    不起訴處分或為無罪、免訴、不受理、不付審理之裁判確定
    者，得依違反行政法上義務規定裁處之」，行政罰法第26條
    定有明文。依其立法理由所示：「一行為同時觸犯刑事法律
    及違反行政法上義務規定時，由於刑罰與行政罰同屬對不法
    行為之制裁，而刑罰之懲罰作用較強，故依刑事法律處罰，
    即足資警惕時，實無為一事二罰再處行政罰之必要。且刑事
    法律處罰，由法院依法定程序為之，較符合正當法律程序，
    應予優先適用。但罰鍰以外之沒入或其他種類行政罰，因兼
    具維護公共秩序之作用，為達行政目的，行政機關仍得併與
    裁處」，可知該條立法目的，乃認處罰目的及處罰方式均相
    同時，若依刑事法律處罰，即足資警惕，即無再為行政處罰
    之必要，以免違背「一事不二罰」之原則，且造成民眾過大
    之負擔，但罰鍰以外之沒入或其他種類行政罰，因兼具維護
    公共秩序之作用，為達行政目的，行政機關仍得併予裁處。
    準此，汽車駕駛人一個酒後駕車行為，經測試檢定酒精濃度
    超過規定標準，而同時涉有刑法第185 條之3 公共危險罪嫌
    時，道路交通管理處罰機關除有行政罰法第26條第1 項但書
    得處以其他種類行政罰者之情形，得裁處其他種類行政罰外
    ，關於罰鍰部分，即應依上開行政罰法第26條及道路交通管
    理處罰條例第10條規定移送地方法院檢察署處理，且除於移
    送後再有上開行政罰法第26條第2 項所定不起訴等事由，得
    依違反行政法上義務規定裁處之情形外，尚不得逕依道路交
    通管理處罰條例第35條第1 項第1 款規定，裁處行為人罰鍰
    之行政罰。
  (四)準此，本件異議人之同一行為，既經本院判處拘役55日之刑
    罰，則原處分機關仍以異議人違反道路交通管理處罰條例第
    35條第1 項第1 款規定，而依道路交通管理事件統一裁罰基
    準及處理細則第43條、第44條及道路交通管理事件統一裁罰
    基準表等規定，裁處異議人罰鍰49,500元，依上開說明，乃
    對於性質相同之金錢裁罰，已依懲罰作用較強之刑事法律制
    裁後，就同一違規事實再為處罰，自已違背上開法文所揭示
    「一事不二罰」之原則。異議人就此部分聲明異議，非無理
    由。原處分機關未考量上情，竟仍科處異議人罰鍰49,500元
    ，即有違誤。是異議人此部分之異議為有理由，應由本院予
    以撤銷，又本件同一事實之刑事案件部分尚未確定，如他日
    為無罪、免訴、不受理之裁判確定者，仍得依上開違反行政
    法上義務規定裁處之，併此敘明。
  (五)至原處分裁處吊扣異議人駕駛執照12個月、施以道安講習（
    此部分未經聲明異議）部分，揆諸前揭說明，既屬達成遏止
    酒後駕車之不法行為，維護道路交通用路權人之安全法益等
    行政目的所必要之罰鍰以外之其他種類行政罰，依行政罰法
    第26條第1 項但書之規定，原處分機關仍得裁處，並未違反
    「一事不二罰」之規定，自無違法之處，異議人雖以駕照若
    遭吊扣，將無以維生，請求一併撤銷原處分關於吊扣駕駛執
    照12個月部分等語，即無理由，此部分異議應予駁回。
四、依道路交通案件處理辦法第19條、第20條，裁定如主文。
中    華    民    國    97    年    7     月    24    日
                      交通法庭  法  官  呂明燕
以上正本證明與原本無異。
如不服本裁定應於送達後5日內向本院提出抗告狀。
中    華    民    國    97    年    7     月    24    日
                                書記官  陳瓊芳


司法院資訊處製作；財團法人民間司法改革基金會備份。
